【裁判字號】    89,易,819
【裁判日期】    900309
【裁判案由】    違反槍砲彈藥刀械管制條例
【裁判全文】
臺灣花蓮地方法院刑事判決                          八十九年度易字第八一九號
    公  訴  人  臺灣花蓮地方法院檢察署檢察官
    被      告  甲○○
右列被告因違反槍砲彈藥刀械管制條例案件，經檢察官提起公訴（八十九年度偵字第
二七０六號），本院判決如左：
    主  文
甲○○未經許可，無故寄藏其他可發射子彈具有殺傷力之改造手槍，處有期徒刑陸月
，如易科罰金以佰元折算壹日，扣案之仿制式口徑零點三八吋轉輪手槍製造之仿造
手槍壹枝（槍枝管制編號0000000000）沒收；又未經許可，無故寄藏彈藥
，處有期徒刑肆月，如易科罰金以佰元折算壹日，扣案之子彈貳顆沒收。應執行有
期徒刑玖月，如易科罰金以佰元折算壹日。扣案之仿制式口徑零點三八吋轉輪手槍
製造之仿造手槍壹枝（槍枝管制編號0000000000）及子彈貳顆均沒收。
    事  實
一、甲○○於民國七十八年間某日，在台北市某處，受其友人張維文之託，代為保管
    張維文所交付可發射子彈具有殺傷力之仿制式口徑零點三八吋轉輪手槍製造之仿
    造手槍一枝（槍枝管制編號0000000000號）及具有殺傷力之制式口徑
    零點三八吋轉輪手槍用之子彈三顆，而未經許可，無故寄藏槍彈。又於八十二年
    間某日，在花蓮市某處，受不詳姓名、綽號「阿義」之友人委託，代為保管「阿
    義」所交付具有殺傷力之子彈三顆，而未經許可，無故寄藏彈藥。嗣因甲○○涉
    嫌於八十五年十二月十八日晚上，與林東華持改造手槍及子彈，至鄭永源位於花
    蓮市○○○街二八四號住處，由林東華向鄭宅射擊一槍，以示威警告（此部份犯
    行，業經本院八十六年度易字第八六六號認為不能證明甲○○犯罪，而不另為無
    罪之諭知，現在花蓮高分院審理中），經警於八十六年一月二十四日，持搜索票
    搜索甲○○當時位於花蓮市○○○街六三號八樓之八住處，並查無槍彈，而約談
    甲○○之後，甲○○主動供出其寄藏上開槍彈，並於翌日凌晨六時許，陪同警察
    至花蓮市佐倉公墓內取出上開槍彈而查獲。
二、案經花蓮縣警察局移送臺灣花蓮地方法院檢察署檢察官偵查起訴。
    理  由
一、右揭犯罪事實，業據被告甲○○迭於警訊、偵查、本院八十八年度易緝字第二五
    號一案調查中及本院審理中坦承不諱，而扣案之槍、彈經送鑑定結果，手槍部分
    認係由仿制式口徑零點三八吋轉輪手槍製造之仿造槍（槍枝管制編號00000
    00000），具六條右旋來復線，機械性能良好，經實際試射，能擊發子彈，
    認具殺傷力；其中三顆子彈認係制式口徑零點三八吋轉輪手槍用子彈，經試射三
    發，認具殺傷力；餘三顆，經拆解一顆，認係由玩具金屬彈殼填充底火、火藥，
    並加裝直徑約九ＭＭ之圓錐狀金屬彈頭而成，結構完整，認具殺傷力等情，有內
    政部警政署刑事警察局鑑驗通知書一張在卷可參。此外，復有被告帶同警察取出
    槍彈之照片五幀、花蓮縣警察局八十五年一月二十五日花警刑字第三０六六七號
    刑事案件移送調查書及本院八十八年度易緝字第二五號刑事判決書各一份在卷可
    佐。是被告自白與事實相符，應堪採信。本件事證明確，被告犯行洵堪認定。
二、查被告寄藏上開槍、彈後，槍砲彈藥刀械管制條例於八十六年十一月二十四日及
    八十九年七月五日修正，經比較新舊法之規定，以舊法對被告較為有利。核被告
    所為，係犯修正前之槍砲彈藥刀械管制條例第十條第三項之未經許可無故寄藏其
    他可發射子彈具有殺傷力之槍枝罪及第十一條第三項之未經許可無故寄藏彈藥罪
    。次按寄藏與持有，均係將物置於自己實力支配之下，僅寄藏必先有他人之持有
    行為，而後始為之受寄代藏，故寄藏之受人委託代為保管，其保管之本身，亦屬
    持有，此之持有係受寄之當然結果，法律上不另就持有予以論罪（最高法院八十
    八年第八次刑事庭會議決議參照）。是公訴人認被告係犯修正前之槍砲彈藥刀械
    管制條例第十條第三項之未經許可無故持有、寄藏槍械罪及同法第十一條第三項
    未經許可無故持有、寄藏彈藥罪嫌，容有未洽。被告於七十八年間，同時寄藏改
    造手槍及子彈，係一行為觸犯二罪名，應依想像競合犯之規定，從犯罪情節較重
    之未經許可無故寄藏其他可發射子彈具有殺傷力之改造槍枝罪處斷。被告於八十
    二年間寄藏子彈之行為，距離其七十八年間寄藏槍彈之行為，已相隔四年，難認
    有連續犯之裁判上一罪關係，而係犯意各別，應予分論併罰。再被告係因涉嫌於
    八十五年十二月十八日晚上，與林東華持改造手槍及子彈，至鄭永源位於花蓮市
    ○○○街二八四號住處，由林東華向鄭宅射擊一槍，以示威警告，經警於八十六
    年一月二十四日，持搜索票搜索被告當時位於花蓮市○○○街六三號八樓之八住
    處，並查無槍彈，而約談被告後，被告主動供出其寄藏上開槍彈，並於翌日凌晨
    六時許，陪同警察至花蓮市佐倉公墓內取出上開槍彈而查獲等情，有花蓮縣警察
    局八十五年一月二十五日花警刑字第三０六六七號刑事案件移送調查書一份附卷
    可參，且據被告於警訊中供述綦詳，是有偵查犯罪職權之警員在被告主動供出本
    案槍彈之前，顯認為被告涉有持有槍彈之犯罪嫌疑，故被告雖主動帶同警方起出
    改造手槍及子彈，仍與自首之要件不合，尚不得邀減刑之寬典（最高法院七十二
    年度臺上字第六四一號判例參照），惟符合修正前槍砲彈藥刀械管制條例第十三
    條之二第二項，於偵查及審判中自白，並供述槍彈來源，因而查獲之規定，應減
    輕其刑。爰審酌被告犯罪之動機、手段、持有槍枝及子彈之數量、係主動向警方
    供出及其犯後坦承犯行，態度良好等一切情狀，量處如主文所示之刑，並諭知易
    服勞役之折算標準，且定其應執行刑。再刑法第四十一條於九十年一月四日修正
    ，同年一月十日經總統公布實施，就得易科罰金之法定刑，由犯最重本刑為三年
    以下，改為五年以下，經比較新舊法，本案被告均得易科罰金，是應依刑法第二
    條第一項前段之規定，適用裁判時之法律。扣案之仿制式口徑零點三八吋轉輪手
    槍製造之仿造手槍一枝（槍枝管制編號0000000000）及子彈二顆，為
    違禁物，應依刑法第三十八條第一項第一款沒收之。至其餘四顆子彈，經送內政
    部警政署刑事警察局鑑定，其中三顆業經試射、一顆業經拆解，業據該局於鑑驗
    通知書敘明在卷，已非完整之子彈，而非違禁物，自不得沒收。
三、又槍砲彈藥刀械管制條例固於八十六年十一月二十四日修正公布施行，同年月二
    十六日生效，並於該條例第十九條第一項增列有保安處分之規定，但依司法院大
    法官會議於八十七年十二月十八日所著釋字第四七一號解釋，其中有關按個案情
    節符合比例原則始得適用修正後之該條例宣付保安處分之解釋，係指行為在該條
    例修正生效後者而言，至行為在該條例生效前而尚待審判之案件，依上開解釋意
    旨，則無刑法第二條第二項之適用，亦即仍應依從新從輕之原則，而不溯及既往
    。從而行為在該條例修正生效前而犯修正後該條例第十九條第一項所列之罪，於
    裁判時，依行為人所為行為之嚴重性，表現之危險性及未來行為之期待性，縱認
    有予以感化矯正之必要性及相當性，亦僅得審究其是否合於刑法第九十條第一項
    之強制工作要件而為適法之諭知外，不得適用行為人行為時所未規定之修正後該
    條例有關保安處分規定宣付強制工作（最高法院八十八年台上字第七三二一號判
    決可參），是本案自不得依該條例十九條第一項宣付被告強制工作，併予敘明。
據上論斷，應依刑事訴訟法第二百九十九條第一項前段，八十六年十一月二十四日修
正公布施行前槍砲彈藥刀械管制條例第十條第三項、第十一條第三項、第十三條之二
第二項，刑法第十一條前段、第二條第一項前段、第五十五條、第四十一條第一項前
段、第二項、第三十八條第一項第一款、第五十一條第五款，罰金罰鍰提高標準條例
第二條，判決如主文。本案經檢察官李子春到庭執行職務。
中      華      民      國    九十      年      三      月      九      日
                              臺灣花蓮地方法院刑事庭
                                  法  官  李世華
右正本證明與原本無異。
右正本證明與原本無異。
如對本判決不服，應於送達後十日內，向本院提出上訴狀。（應抄附繕本）
                                  法院書記官
中      華      民      國    九十      年      三      月  九      日
附錄本案論罪科刑法律條文：
八十六年十一月二十四日修正公布施行前槍砲彈藥刀械管制條例第十條第三項
未經許可無故持有、寄藏或意圖販賣而陳列第一項所列各式槍之一者，處三年以下
有期徒刑。
八十六年十一月二十四日修正公布施行前槍砲彈藥刀械管制條例第十一條第三項
未經許可無故持有、寄藏或意圖販賣而陳列彈藥者，處三年以下有期徒刑。


司法院資訊處製作；財團法人民間司法改革基金會備份。
